【裁判字號】    89,自,995
【裁判日期】    900219
【裁判案由】    詐欺
【裁判全文】
臺灣臺中地方法院刑事判決                          八十九年度自字第九九五號
    自  訴  人  博鴻有限公司
                設台中市○○路.
    代  表  人  乙○○
    被      告  甲○○
右列被告因詐欺案件，經自訴人提起自訴，本院判決如左：
    主  文
甲○○無罪
    理  由
一、自訴意旨略以：被告甲○○於民國（下同）八十九年十月十三日，向自訴人博鴻
    有限公司承租車號Ｘ八─三七四三號自小客車，租金每日新台幣（下同）二千元
    ，約定承租三日，租金並於八十九年十月十四日給付。詎被告租得該自小客車後
    ，於八十九年十月十四日並未給付汽車租金，經自訴人催討，亦未清償。嗣至八
    十九年十月二十九日始將自小客車返還自訴人，然亦未給付租金，總計被告自租
    車日起至自小客車返還日，共積欠自訴人租金二萬元，因認被告涉犯刑法第三百
    三十九條第二項之詐欺得利罪嫌云云。
二、按犯罪事實應依證據認定之，無證據不得推定其犯罪事實；不能證明被告犯罪者
    ，應諭知無罪之判決，刑事訴訟法第一百五十四條、第三百零一條第一項分別定
    有明文。次按告訴人之告訴，係以使被告受刑事訴追為目的，是其陳述是否與事
    實相符，仍應調查其他事實以資審認，最高法院分別著有五十二年台上字第一三
    ○○號判例可資參照。又刑法第三百三十九條詐欺罪之成立，以意圖為自己或第
    三人不法之所有，施用詐術使人陷於錯誤而交付財物或因而得財產上不法之利益
    或使第三人得之為構成要件。所謂以詐術使人交付，必須被詐欺人因其詐術而陷
    於錯誤，若其所方法，不能認為詐術，亦不致使人陷於錯誤者，即不構成該罪，
    亦有最高法四十六年台上字二六０號判例可資參照。
三、本件自訴人認被告涉犯刑法第三百三十九條第二項之詐欺得利罪嫌，係以被告租
    車後未揭時給付租金，並遲延歸還自小客車為其論據。訊據被告堅決否認有何詐
    欺犯行，辯稱：伊承租自訴人之自小客車後，在台北土城上班處，同事向伊借車
    回南部，遲未將車交還予伊，伊始無法於三日後將車交還自訴人，而伊同事原本
    承諾要給付租金，但後來亦未付租金，伊因剛從中部北上找工作，經濟困難，始
    遲未給付租金，伊並非故意要詐騙自訴人，且其已經與自訴人達成和解，每月給
    付五千元予自訴人，並提供其所有之金鍊一條為擔保等語。經查，被告於八十九
    年十月十三日向自訴人承租上揭自小客車後，雖遲未給付租金，然經自訴人催討
    後，於同月二十九日即已返還承租之自小客車等情，已據業被告及自訴人供述在
    卷。由此可見，苟被告真有詐騙自訴人之意圖，依照常理判斷，被告既須承擔詐
    欺罪責之刑事風險，其大可於承租自小客車後，即一去不返，何須於自訴人催討
    租金後，即返還自小客車，而僅詐騙二萬元之租金之理。再者，經訊問自訴人被
    告於租車之初係如何施用詐術，自訴人亦僅稱被告於租車當時說有急用而已。是
    被告於租車之時，亦未有何施用詐術之行為。因此，自訴人所指租金未付乙節，
    應屬民事債務不履行或違反契約之情事而已。何況，被告於本院調查時已與自訴
    人達成民事和解，表示願分期清償上述租金，並提出價值相當之金鍊一條供自訴
    人擔保，此亦有和解契約書在卷可憑，且自訴人於事後亦供稱：被告所陳應屬實
    在，她可能被朋友所騙，應該不是故意要詐騙等語，益可說明被告於向自訴人租
    車之始，亦無不法所有之意圖。綜上，被告所辯，應堪採信，依前揭法律規定及
    判例意旨，尚不得遽論以被告詐欺罪責；此外，本院復查無其他積極之證據，足
    認被告確有如自訴人所指之詐欺犯行，不能證明被告犯罪，自應為被告無罪之諭
    知。
據上論斷，應依刑事訴訟法第三百四十三條、第三百零一條第一項，判決如主文。
中      華      民      國      九十      年      二    月     十九     日
                                      臺灣臺中地方法院刑事第三庭
                                          法  官 黃峻隆
右正本證明與原本無異。
如不服本判決，應於送達後十日內向本院提出上訴狀（須附繕本），上訴於台灣高等
法院台中分院。
                                          書記官
中      華      民      國      九十      年      二    月     十九     日


司法院資訊處製作；財團法人民間司法改革基金會備份。
